臺灣臺北地方法院刑事判決　　　　　　　 96年度易字第650號
公　訴　人　臺灣臺北地方法院檢察署檢察官
被　　　告　甲○○
　　　　　　丙○○
　　　　　　　　　　（現另案於臺灣桃園女子監獄執行中）
上列被告等因詐欺案件，經檢察官提起公訴（九十六年度偵字第
一九七三號），因被告等於本院準備程序中就被訴事實均為有罪
之陳述，經本院合議庭裁定進行簡式審判程序，判決如下：
    主  文
甲○○幫助共同意圖為自己不法之所有，以詐術使人將本人之物
交付，處有期徒刑肆月，如易科罰金，以銀元參佰元即新臺幣玖
佰元折算壹日，緩刑貳年。
丙○○幫助共同意圖為自己不法之所有，以詐術使人將本人之物
交付，處有期徒刑肆月，如易科罰金，以銀元參佰元即新臺幣玖
佰元折算壹日。
    事  實
一、甲○○、丙○○均明知金融機構存摺帳戶為個人信用之表徵
    ，且任何人只要有少許之金錢，均可自行到金融機構申請開
    立存款帳戶，而無特別之窒礙，並可預見將自己所有之存摺
    、金融卡及印章等金融帳戶資料提供他人時，有供不法詐騙
    份子利用，而幫助他人為財產犯罪之虞，竟不違背其本意，
    基於幫助他人詐欺取財之不確定故意，於民國九十五年一月
    間某日，因丙○○發覺報紙上所刊登之借款廣告，以電話與
    刊登廣告之人聯絡後，對方表明欲購買金融機構之帳戶資料
    ，丙○○遂告知甲○○此事，由甲○○於同年月間某日，在
    臺北市○○○路六九號五樓租屋處，交付其所開設之台新國
    際商業銀行南京東路分行帳號0000000000000
    0號帳戶（下稱台新銀行帳戶）之存摺、金融卡及密碼予丙○○，丙○○隨即於嗣後之九十五年一月間某日下午，在臺
    北市○○路某泡沫紅茶店內，將上開帳戶資料以新臺幣五千
    元之代價，出售予真實姓名年籍不詳之陳姓成年男子，以幫
    助該名陳姓男子與其他真實姓名年籍不詳之成年男女向他人
    詐取財物。陳姓男子取得甲○○上開帳戶資料後，即與其他
    真實姓名年籍不詳之成年男女，共同基於意圖為自己不法所
    有之犯意聯絡，於九十五年三月十日九時三十分許，撥打電
    話至乙○○位於桃園縣平鎮市○○○路二一五巷三０號之住
    處，表示乙○○抽中某抽獎活動之二獎，但需先繳交手續費
    云云，致乙○○陷於錯誤，而於九十五年三月十五日十二時
    許，匯款新臺幣八萬元至甲○○上開台新銀行帳戶內，嗣因
    乙○○並未再接獲回應，始知受騙，而報警循線查獲。
二、案經被害人乙○○訴由臺北市政府警察局松山分局報告臺灣
    臺北地方法院檢察署檢察官偵查起訴。
    理  由
一、前揭犯罪事實，業據被告甲○○、丙○○於本院行準備程序
    及審理時均坦承不諱（見本院九十六年五月二十四日準備程
    序、審理筆錄），核與告訴人乙○○指訴之情節相符（見九
    十六年度偵字第一九七三號卷《下稱偵查卷》第五頁、第六
    頁），並有告訴人提出之郵政國內匯款單、被告甲○○台新
    銀行帳戶開戶資料及交易明細等件附卷可證（見偵查卷第十
    六頁、本院卷第十六頁至第二二頁），足認被告二人任意性
    自白核與事實相符。綜上，本件事證明確，被告二人犯行堪
    以認定，應依法論科。
二、論罪科刑：
（一）新舊法比較：
    (一)查刑法部分條文業於九十四年一月七日修正，九十四年二
      月二日公布，於被告二人行為後之九十五年七月一日施行
      。按行為後法律有變更者，適用行為時之法律，但行為後
      之法律有利於行為人者，適用最有利於行為人之法律，現
      行刑法第二條第一項訂有明文。此條規定乃與刑法第一條
      罪刑法定主義契合，而貫徹法律禁止溯及既往原則，係規
      範行為後法律變更所生新舊法律比較適用之準據法，是刑
      法第二條本身雖經修正，但刑法第二條既屬適用法律之準
      據法，本身尚無比較新舊法之問題，應一律適用裁判時之
      現行刑法第二條規定以決定適用之刑罰法律，先予辨明。
      按刑法第三百三十九條第一項之詐欺取財罪，法定刑為五
      年以下有期徒刑、拘役或科或併科一千元以下罰金，有罰
      金刑之規定。而刑法第三十三條第五款修正為：「主刑之
      種類如下：五、罰金：新臺幣一千元以上，以百元計算之
      」，與被告行為時之罰金罰鍰提高標準條例第一條前段規
      定之提高倍數十倍及修正前刑法第三十三條第五款規定之
      罰金最低額一元相比較，修正後之法律，將刑法第三百三
      十九條第一項之詐欺取財罪所得科處之罰金刑最低額，提
      高為新臺幣一千元，因此，比較上述修正前、後之刑罰法
      律，自以被告行為時刑法第三十三條第五款科處罰金刑之
      法律較有利於被告。
    (二)又新法第二條第一項之規定，係規範行為後「法律變更」
      所生新舊法比較適用之準據法，故如新舊法處罰之輕重相
      同，即無比較適用問題，非此條所指之法律有變更，最高
      法院九十五年五月二十三日九十五年度第八次刑事庭會議
      於想像競合犯部分，即認新法第五十五條但書係科刑之限
      制，為法理之明文化，另亦認新法第五十九條規定為法院
      酌減審認標準見解之明文化，均非屬法律之變更，若純為
      文字修正者，更應同此，最高法院九十五年十一月七日九
      十五年度第二十一次刑事庭會議決議參照。從而：新修正
      刑法第三十條規定：「幫助他人實行犯罪行為者，為幫助
      犯。雖他人不知幫助之情者，亦同（第一項）。幫助犯之
      處罰，得按正犯之刑減輕之（第二項）。」，與修正前刑
      法第三十條：「幫助他人犯罪者，為從犯。雖他人不知幫
      助之情者，亦同（第一項）。從犯之處罰，得按正犯之刑
      減輕之（第二項）。」之規定相比較，法條文字上有所修
      正，揆諸本條之修正理由，係為了符合學界通說即幫助犯
      應採共犯從屬性說之「限制從屬形式」之理論，且明示幫
      助犯之成立以被幫助者具備違法性為必要，而不論被幫助
      者是否具有有責性；另刑法第二十八條共犯之規定，於修
      正前規定為：「二人以上共同實施犯罪之行為者，皆為正
      犯」，修正施行後之規定則為：「二人以上共同實行犯罪
      之行為者，皆為正犯」，本條之修正理由係為排除陰謀共
      同正犯、預備共同正犯於本條所規定之正犯之外。上開條
      文之修正均屬法理之明文化，對被告二人而言無有利、不
      利之情形，是無新舊法比較之問題，自應逕行適用裁判時
      法。另九十五年六月十四日刑法施行法增訂第一條之一規
      定：「中華民國九十四年一月七日刑法修正施行後，刑法
      分則編所定罰金之貨幣單位為新臺幣。九十四年一月七日
      刑法修正時，刑法分則編未修正之條文定有罰金者，自九
      十四年一月七日刑法修正施行後，就其所定數額提高為三
      十倍。但七十二年六月二十六日至九十四年一月七日新增
      或修正之條文，就其所定數額提高為三倍」，比較修正後
      刑法施行法第一條之一與罰金罰鍰提高標準條例第一條規
      定，就上開詐欺取財罪之罰金刑最高額度規定均屬相同，
      並非刑罰法令之變更，無刑法第二條第一項比較新舊法之
      適用，應適用裁判時之刑法施行法第一條之一第一項、第
      二項前段規定。
（二）按刑法上之幫助犯，係對於犯罪與正犯有共同之認識，而
      以幫助之意思，對於正犯資以助力，而未參與實施犯罪之
      行為者而言（最高法院八十八年度臺上字第一二七０號判
      決要旨參照）。被告丙○○、甲○○係基於幫助之犯意，
      提供前揭帳戶之存摺、金融卡及提款密碼與真實姓名年籍
      不詳之陳姓成年男子，該名陳姓男子再與其他真實姓名年
      籍不詳之成年男女共同實施詐術，使告訴人乙○○陷於錯
      誤，而匯款至被告甲○○所提供之帳戶內，因該遂行詐騙
      行為之人係共同犯刑法第三百三十九條第一項詐欺取財罪
      ，故核被告二人所為，應各論以共同詐欺取財罪之幫助犯
      。被告甲○○、丙○○各係基於幫助之犯意而為本件犯行
      ，爰均依刑法第三十條第二項規定，按正犯之刑減輕之。
      爰審酌被告甲○○、丙○○僅因貪圖小利，即在此不法份
      子犯案猖獗之際，提供銀行帳戶供他人從事詐財行為，增
      加被害人事後追索、尋求救濟之困難，並使犯罪之追查趨
      於複雜，危害社會正常交易，應予非難，惟其於犯後均坦
      承犯行，犯後態度良好，兼衡其智識程度、犯罪之手段、
      目的、所生危害等一切情狀，各量處如主文所示之刑。又
      關於易科罰金之折算標準，除刑法第四十一條第一項有所
      修正外，罰金罰鍰提高標準條例於九十五年五月十七日修
      正公布，並自同年七月一日起生效施行。修正前之刑法第
      四十一條第一項前段規定：「犯最重本刑為五年以下有期
      徒刑以下之刑之罪，而受六個月以下有期徒刑或拘役之宣
      告，因身體、教育、職業、家庭之關係或其他正當事由，
      執行顯有困難者，得以一元以上三元以下折算一日，易科
      罰金。」，再依據修正前罰金罰鍰提高標準條例第二條：
      「依刑法第四十一條易科罰金或第四十二條第二項易服勞
      役者，均就其原定數額提高為一百倍折算一日；法律所定
      罰金數額未依本條例提高倍數，或其處罰法條無罰金刑之
      規定者，亦同。」之規定，被告行為時之易科罰金折算標
      準，應以銀元一百元以上三百元以下折算一日，經折算為
      新臺幣後，應以新臺幣三百元以上九百元以下折算一日。
      惟九十五年七月一日施行之刑法第四十一條第一項前段規
      定修正為：「犯最重本刑為五年以下有期徒刑以下之罪，
      而受六個月以下有期徒刑或拘役之宣告者，得以新臺幣一
      千元、二千元或三千元折算一日，易科罰金。」，另新修
      正之罰金罰鍰提高標準條例則刪除原本第二條之規定。是
      以比較新舊法結果，自以舊法所定之易科罰金折算標準有
      利於被告二人，故應適用修正前刑法第四十一條第一項前
      段、罰金罰鍰提高標準條例第二條規定，就本案所宣告之
      刑，均諭知易科罰金之折算標準。
（三）再按犯罪在刑法前開修正施行前，而於施行後裁判，則其
      緩刑之宣告，應適用修正施行後（即新法）第七十四條之
      規定（最高法院九十五年五月二十三日九十五年度第八次
      刑事庭會議決議參照）。本案被告甲○○前未曾犯罪而受
      有期徒刑以上刑之宣告，有臺灣高等法院被告前案紀錄表
      在卷可參（見本院卷第四頁），其於犯後已與告訴人乙○○和解並賠償其損害，乙○○對其亦已表明不予追究之意
      ，此參卷附之和解書即明（見本院卷第二八頁），被告甲○○經此次追訴判決後，當能知所警惕，信無再犯之虞，
      本院因認對其所宣告之刑，以暫不執行為適當，爰併予宣
      告緩刑二年，以啟自新。
據上論斷，應依刑事訴訟法第二百七十三條之一第一項、第二百
九十九條第一項前段，刑法第二條第一項前段、第二十八條、第
三十條第一項前段、第二項、第三百三十九條第一項、第七十四
條第一項第一款、修正前刑法第四十一條第一項前段，刑法施行
法第一條之一第一項、第二項前段，修正前罰金罰鍰提高標準條
例第二條，現行法規所定貨幣單位折算新臺幣條例第二條，判決
如主文。
本案經檢察官王鑫健到庭執行職務。
中　　華　　民　　國　　96　　年　　6 　　月　　13　　日
                      刑事第一庭  法  官  劉素如
上正本證明與原本無異。
如不服本判決，應於判決送達後10日內向本院提出上訴狀（應抄
附繕本）。告訴人或被害人如對於本判決不服者，應具備理由請
求檢察官上訴，其上訴期間之計算係以檢察官收受判決正本之日
期為準。
                                  書記官  陳育君
中　　華　　民　　國　　96　　年　　6 　　月　　14　　日
附錄本案論罪科刑法條：
中華民國刑法第339條
意圖為自己或第三人不法之所有，以詐術使人將本人或第三人之
物交付者，處5 年以下有期徒刑、拘役或科或併科1 千元以下罰
金。
以前項方法得財產上不法之利益或使第三人得之者，亦同。
前二項之未遂犯罰之。
